臺灣高等法院臺中分院民事裁定
110年度抗字第186號
抗  告  人  蕭永松  

相  對  人  徐碧雲即萬佛寺管理人

上列當事人間清償債務強制執行聲明異議事件，抗告人對於中華
民國110年3月15日臺灣臺中地方110年度執事聲字第18號所為裁
定提起抗告，本院裁定如下：
      主  文
抗告駁回。
抗告程序費用由抗告人負擔。
      理  由
一、抗告意旨略以：抗告人向原法院聲請101年度司促字第36201
    號確定支付命令（下稱系爭支付命令）之債務人本為萬佛寺
    ，然原法院誤載債務人為相對人，即屬錯誤，抗告人向原法
    院非訟中心聲請更正，遭裁定駁回。因非訟中心之錯誤導致
    原法院民事執行處（下稱執行法院）認定執行名義之對象為
    相對人，為此提起抗告等語。
二、抗告人於民國109年12月2日持系爭支付命令向執行法院對相
    對人之財產聲請強制執行，經原法院109年度司執字第14481
    0號事件受理（下稱系爭執行事件），而執行法院司法事務
    官以抗告人聲請之強制執行標的，其中門牌號碼臺中市○○區
    ○○里○○路00號及臺中市○○區○○里○○巷0號之未辦保存登記建
    物（下稱系爭建物）之納稅義務人為萬佛寺，依形式外觀並
    非相對人所有，於110年2月17日以109年度司執字第144810
    號裁定駁回抗告人此部分之強制執行聲請，抗告人不服提出
    異議，經原法院於110年3月15日以原裁定駁回異議等情，經
    本院核閱上開卷宗無訛。
三、按強制執行應依執行名義為之；又執行法院如發見債權人查
    報之財產確非債務人所有者，應命債權人另行查報，於強制
    執行程序開始後始發見者，應由執行法院撤銷其處分。強制
    執行法第4條、第17條分別定有明文。又按債權人查報之財
    產是否屬債務人所有，執行法院應依強制執行時該財產之種
    類、外觀、債權人所提證據或卷存相關資料，先為形式審查
    ，認該財產屬債務人所有者，始得開始強制執行程序；強制
    執行法第17條規定債權人查報之財產是否確屬債務人所有，
    執行法院僅能就財產上之外觀認定，如係不動產者，以地政
    機關登記名義為調查認定之依據；其未經地政機關登記者，
    得依房屋納稅義務人、建造執照、使用執照等相關公文書認
    定之（最高法院106年度台抗字第406號、97年度台抗字第61
    5號民事裁判意旨參照）。又非法人之團體，設有代表人或
    管理人者，有當事人能力。民事訴訟法第40條第3項定有明
    文；又寺廟財產為寺廟所有，監督寺廟條例第6條定有明文
    。故寺廟雖未依民法規定為法人之登記，苟依上開條例辦理
    寺廟登記即有權利能力（最高法院80年度台上字第437號民
    事裁判意旨參照）。
四、經查：　　
㈠、萬佛寺業經辦理寺廟登記，原登記字號為中縣寺廟登字第286
    號，並設有管理人乙節，有臺中市政府民政局以110年1月28
    日中市民宗字第000000000號檢附臺中市寺廟變動登記表附
    卷可憑，則萬佛寺應有權利能力及當事人能力。萬佛寺既有
    其獨立人格，與相對人「徐碧雲即萬佛寺管理人」，所指為
    「徐碧雲」之自然人，自屬不同之主體。則於系爭執行事件
    ，抗告人持系爭支付命令為執行名義，執行名義所列之債務
    人既為相對人，自應以相對人之財產為強制執行之標的。而
    查，系爭建物之房屋納稅義務人為萬佛寺乙節，有臺中市政
    府地方稅務局大屯分局110年1月8日中市稅屯分字第1103100
    060號函所附房屋稅籍證明書2紙在卷可稽，則系爭建物依其
    形式外觀並非相對人所有。抗告人復未提出可信資料釋明系
    爭建物為相對人所有，執行法院司法事務官駁回抗告人關於
    聲請對系爭建物之強制執行，尚無違誤。
㈡、抗告人雖以系爭支付命令之債務人實則為萬佛寺，並請求原
    法院裁定更正系爭支付命令之債務人為萬佛寺、法定代理人
    為徐碧雲，惟經原法院於110年3月10日，以抗告人所為之聲
    請已變更聲請內容及裁判對象，非民事訴訟法第232條第1項
    、第239條之誤寫、誤算或其他類此之顯然錯誤而得更正裁
    定之範圍，駁回抗告人之聲請等情，亦有上開裁定在卷可參
    （見本院卷第11頁）。況且，系爭執行事件既以相對人為債
    務人，縱然抗告人於其後另行取得對萬佛寺之執行名義，亦
    屬由抗告人另對萬佛寺聲請強制執行之問題，亦不影響本件
    司法事務官所為將系爭建物排除於得對相對人強制執行範圍
    之駁回裁定。
四、從而，執行法院司法事務官裁定駁回抗告人就系爭建物強制
    執行之聲請，抗告人聲明異議，經原裁定駁回異議，於法均
    無不合。抗告論旨指摘原裁定不當，求予廢棄，非有理由，
    應駁回其抗告。
五、據上論結，本件抗告為無理由，依強制執行法第30條之1、
    民事訴訟法第495條之1第1項、第449條第1項、第95條、第7
    8條，裁定如主文。
中　　華　　民　　國　　110 　年　　4 　　月　　29　　日
             民事第五庭    審判長法　官   許秀芬   
                                 法　官   游文科
                                 法　官   李慧瑜
以上正本係照原本作成。
再為抗告應以適用法規顯有錯誤為理由。
如不服本裁定應於裁定送達後10日內向本院提出再抗告狀（須
按他造人數附具繕本），繳納抗告裁判費新台幣1,000元整，並
同時委任律師或具有律師資格之關係人為代理人。

                                 書記官  陳秀鳳 

中　　華　　民　　國　　110 　年　　4 　　月　　29　　日